【裁判字號】    90,易,1070
【裁判日期】    901016
【裁判案由】    詐欺
【裁判全文】
臺灣臺南地方法院刑事判決                          九十年度易字第一七號
    公  訴  人  臺灣台南地方法院檢察署檢察官
    被      告  甲○○
    被      告  戊○○
    選任辯護人  范仲良律師
右列被告因詐欺案件，經檢察官提起公訴（八十九年度偵字第六九九九號），本院判
決如左：
    主  文
甲○○、戊○○共同連續意圖為自己不法之所有，以詐術使人將本人之物交付，各處
有期徒刑肆月，如易科罰金均以參佰元折算壹日。
    事  實
一、緣甲○○與戊○○為夫妻，共同經營新華傢具行，明知其於八十七年間即資力不
    佳，週轉困難，竟隱瞞其財務狀況不佳之事實，共同基於意圖不法所有之概括犯
    意聯絡，連續於（一）民國八十八年二月間之某日至台南市○○街六七號丁○○
    住處，向丁○○訂購傢俱零件用品新台幣（下同）九萬九千五百元，並簽發發票
    人甲○○，到期日八十八年二月二十八日，面額九萬九千五百元，票號
    BLB0000000 之支票壹紙（下稱票號BLB0000000支票）作為給付貨款之價金，該
    支票於八十八年三月一日遭退票；（二）再於同年三月間，二人推由甲○○再向
    丁○○佯稱係其工廠一時拮据，彼此又是舊識，定會清償貨款，丁○○乃信以為
    真再售出三千五百元貨物予伊；（三）又於同年四月十日，甲○○夫婦經營之新
    華家具行再向丁○○購買十萬一千一百四十二元之貨物，甲○○稱只要將該批貨
    物賣出即可清償全部債務，丁○○仍不疑有他而交付。詎之後丁○○向甲○○夫
    婦請求清償前述未清償之剩餘貨款計一十三萬六千七百四十二元時，復不獲兌款
    ，始知受騙。
二、案經丁○○訴由台灣台南地方法院檢察署檢察官偵查起訴。
    理  由
一、訊據被告甲○○、戊○○固不否認二人共同經營前開新華傢俱行，然均辯稱：票
    號BLB0000000支票係甲○○借予己○○，為己○○向告訴人購買貨品所支付，非
    其給付貨款所簽發，且被告夫妻係於八十八年六月後，因家具工廠失火，方陷入
    財務困境，被非自始即有詐欺故意云云。然查：
（一）被告夫妻於八十七年間即陷於經濟困境，週轉不靈，有在調現等情，業據二被
      告之友人即證人己○○於偵查中陳述明確（見偵卷第五十頁筆錄）。再者，被
      告甲○○於八十八年三月二十六日遭金融機關列為拒絕往來戶，其向花旗商業
      銀行、中國信託商業銀行及慶豐銀行所申請之ＶＩＳＡ信用卡均因未繳款項而
      於同年九月及十二月間遭發卡銀行強制停止使用，被告戊○○則於八十八年七
      月三十日遭銀行列為拒絕往來戶，所聲請之花旗商業銀行、中國信託商業銀行
      及慶豐銀行所發行之ＶＩＳＡ信用卡及ＭＡＳＴＥＲ信用卡亦於八十八年十月
      至八十九年三月止遭發卡銀行強制停止使用，此有財團法人聯合徵信中心八十
      九年六月二十一日（八九）金徵業字第三四二一號函一紙在卷可憑，再審酌經
      濟情形變動非朝夕所能造成，是被告二人於八十七年間即已知悉其資力不佳，
      償債能力不穩定，應可認定。
（二）又被告二人於經濟狀況不佳時，仍以新華家具行之名義連續三次向被害人丁○○購入貨物等情，除據丁○○指訴綦詳，並有前開支票影本、退票理由單、估
      價單影本二紙在卷可參，綜上所述，審酌被告明知其經濟能力不佳，竟仍大量
      向告訴人訂購貨物，足認其確有不法所有之意圖，其辯稱一時週轉不靈云云，
      顯無可採，事證明確，被告之罪行應可認定。
二、公訴意旨另以：被告二人詐欺丁○○之貨款金額達二十八萬五千二百四十元；且
    於同年四月間，戊○○復以資金調度困難為由，向丁○○借得三十萬元，並簽發
    面額三十萬元（發票人戊○○，發票日八十八年七月三十一日，票號0000000號
    ）支票一紙；詎於上開支票票載發票日屆至時，經丁○○持向銀行提示均遭退票
    始知受騙云云。訊據二被告就二十八萬五千二百四十元之貨款總額及被告戊○○
    就三十萬之借款事實均堅決否認，經查：
（一）告訴人之告訴，係以使被告受刑事訴追為目的，是其陳述是否與事實相符，仍
      應調查其他證據以資審認，最高法院五十二年度台上字第一三００號著有判例
      。告訴人所指二被告於八十八年四月間向其購買家具零件四萬九千元一節，固
      據其提出發票日八十八年二月三十日，票面金額四萬九千元，票號00000000，
      發票人甲○○之支票為證。惟查該支票背面有第三人泓谷傢俱股份有限公司（
      其負責人己○○）之背書，參諸一般交易慣例，被害人丁○○之此張支票應係
      第三人背書後交付，非由發票人直接交付。且查本張支票之背書人己○○，亦
      於本院中證稱：該張支票係其與丁○○有生意往來時交付，是告訴人所指本張
      支票亦為被告二人向其購買傢俱所交付之支付工具，即有可疑。再參酌告訴人
      與證人己○○確有生意往來之事實，亦有告訴人開立之估價單（告訴人經營之
      州實業有限公司於八十八年一月間開立與證人己○○經營之泓谷傢俱之估價
      單二紙，其結算金額為四萬八千九百八十四元，與本張票面金額接近）、貨款
      計算單（州開立與泓谷會計小姐）附於被告辯護人九十年八月七日提出之辯
      護狀後可稽，是公訴人此部份所指尚有誤會，應可認定。
（二）再由告訴人於偵查中自行提出之其與被告於八十八年四月間會算貨款之估價單
      二紙亦可知，被告於會算時，尚積欠八十八年二月份貨款三萬二千元、同年三
      月份貨款三千六百元、四月份貨款十萬一千一百四十二元，計一十三萬六千七
      百四十二元，非告訴人所稱之二十八萬五千二百四十元，有告訴狀後附之證五
      估價單足憑，是公訴人就被告詐欺金額之認定，尚有誤會，應予更正。
（三）末告訴人就其是否確因被告戊○○之詐欺行為而確有交付三十萬元與被告戊○○一節，並無確實證據證明，且於本院審理中先稱：三十萬元是我本人拿給被
      告楊的，交付地點我不記得（見本院九十年六月五日審判筆錄）；後改稱：我
      坐計程車到被告楊家交付的（見本院九十年六月十九日訊問筆錄）云云。查三
      十萬元並非小額金錢，且在被告二人尚欠告訴人貨款十餘萬元之情況下，告訴
      人竟願再借三十萬元與被告戊○○，其焉有不謹慎小心之理？竟會不記得交付
      該筆借款之時間及地點，是告訴人此部份所指陳述反覆，即有瑕疵。再參諸被
      告戊○○與告訴人間之其他借款均為告訴人以轉帳方式匯入被告戊○○之存款
      戶，有土地銀行，帳號000-000-00000-0號，戶名戊○○之存摺影本可證，告
      訴人既知其他筆借款可以匯款方式留下證據，其竟於本案中捨此而不為，反以
      現實交付之方式支付三十萬元，且遠從台南至高縣美濃鎮被告家中交付借款而
      未請被告戊○○簽收，其所為顯背於經驗論理法則，不足採信。而證人丙○○
      僅能證稱其有交付三十萬元與告訴人，無法證明告訴人確將相同金額交付被告
      楊之事實，檢察官就此部分認定被告戊○○有詐欺取財行為顯有誤會，然其既
      認為此部份與被告其他詐欺貨物之行為間有連續犯之裁判上一罪之關係，本院
      就此爰不為無罪之諭知，附此敘明。
三、核被告意圖為自己不法之所有，以詐術使人將本人之物交付，所為係犯刑法第三
    百三十九條第一項之罪。其先後多次犯行，時間密接且犯罪構成要件相同，顯係
    基於概括犯意所為，為連續犯，應依刑法第五十六條之規定論以一罪，並依法加
    重其刑。二人間就上開行為有犯意連絡及行為分擔，應依刑法第二十八條之共同
    正犯規定論處。爰審酌被告一再隱瞞本身財務狀況，屢向他人詐取財物、犯後仍
    未返還所得等一切情狀，各處如主文所示之刑，並均諭知易科罰金之折算標準，
    以資懲儆。
據上論斷，應依刑事訴訟法第二百九十九條第一項前段，刑法第二十八條、第五十六
條、第三百三十九條第一項、第四十一條第一項前段，罰金罰鍰提高標準條例第一條
前段、第二條，判決如主文。
本案經檢察官乙○○到庭執行職務。
中      華      民      國      九十      年      十      月    十六    日
                              臺灣臺南地方法院刑事第二庭
                                        法  官  石 家 禎
右正本證明與原本無異。
如不服本判決應於送達後十日內向本院提出上訴狀。
                                        書記官  葉 東 平
中      華      民      國      九十      年      十      月    十六    日
附錄本案論罪科刑法條全文：
刑法第三百三十九條第一項：意圖為自己或第三人不法之所有，以詐術使人將本人或
                          第三人之物交付者，處五年以下有期徒刑、拘役或科或
                          併科一千元以下罰金。


司法院資訊處製作；財團法人民間司法改革基金會備份。
